臺灣高等法院刑事判決　　　　　　　　 94年度上易字第760號
上　訴　人　臺灣桃園地方法院檢察署檢察官
被　　　告　甲○○
上列上訴人，因被告詐欺案件，不服臺灣桃園地方法院，93年度
易緝字第144號，中華民國94年3月15日第一審判決（起訴案號：
臺灣桃園地方法院檢察署87年度偵字第12157號），提起上訴，
本院判決如下：
    主  文
原判決撤銷。
甲○○意圖為自己不法之所有，以詐術使人將本人之物交付，處
有期徒刑肆月，如易科罰金以佰元折算壹日。
    事  實
一、甲○○明知位於台北市○○街二一四號房屋，係賴秀之子王
    彥文所有，因賴秀舉家移民澳大利亞國，出租予張楊銀貞經
    營電動玩具店，其後，被告甲○○於民國78年間參與經營前
    開電動玩具店，並由甲○○繳交房租予賴秀，嗣因週轉不靈
    欠缺資金，致其前交付予賴秀用以支付租金之支票，於87年
    2月間因存款不足而退票，竟意圖為自己不法之所有，在前
    揭屋張貼出租廣告，而於87年4月28日，告訴人童湃綸欲尋
    找店面做生意，甲○○佯稱為屋主並開門供童湃綸觀看滿意
    後，童湃綸誤認甲○○為屋主而交付訂金新臺幣（下同）3
    萬元，並於同年4月30日簽約時交付現金48萬元、票面金額
    12萬元之支票5張予甲○○，做為押租金、半年租金之用，
    租期自87年5月5日至89年5月5日止，嗣於同年5月間某日，
    童湃綸在前揭房屋施工裝潢時，為張楊銀貞發覺後告知賴秀
    ，賴秀旋即向童湃綸主張該房屋係王彥文所有，要求童湃綸
    須與王彥文簽約方能使用前揭房屋，童湃綸於聯繫甲○○返
    還所交付之現金、支票未果後，始知受騙。
二、案經被害人童湃綸訴由台灣板橋地方法院檢察署呈請台灣高
    等法院檢察署檢察長核轉台灣桃園地方法院檢察署檢察官偵
    查起訴。
    理  由
一、被告甲○○經合法傳喚未到庭，惟其於原審審理時供承有將
    前揭房屋出租於告訴人童湃綸，租期自87年5月5日起至89年
    5月5日止，每月租金12萬元，已向告訴人收取3個月押租金
    及預收半年房租（即現金48萬元及票面金額12萬元之支票5
    張）等情，惟矢口否認有何詐欺取財之犯行，辯稱：伊自76
    年11月起迄87年10月止向賴秀承租前揭房屋，每年均有簽立
    房屋租賃契約，均按時繳納房租予賴秀，前揭房屋是賴秀之
    子王彥文所有，但由賴秀出面處理，伊與張楊銀貞在前揭房
    屋合夥經營電動玩具店，由張楊銀貞出面向賴秀承租前揭房
    屋，伊擔任連帶保證人，但租金均由伊支付，後來於85年時
    ，電動玩具店不能做收起來，伊便先後轉租予李來福、黃堯
    裕，轉租一事張楊銀貞知情，之後於86年11月11日與賴秀續
    約到87年10月31日，伊有開支票予賴秀預付1年份的租金，
    但其中一張50萬元支票於87年2月1日退票，伊於87年2月20
    日與賴秀商量表示願意每個月給她1萬元利息，利息付到同
    年5月20日，但本金仍無法償還，賴秀就去找童湃綸簽訂房
    屋租賃契約，伊雖欠賴秀50萬元租金，但賴秀可由押租金50
    萬元扣除，伊於轉租予童湃綸時，有告知伊是二房東云云。
二、前揭犯罪事實，業據告訴人童湃綸於原審偵審時指訴被告隱
    瞞其非房屋所有權人，向其表示房屋為其所有，並拿前揭房
    屋之電費收據給伊看，並未說其係二房東等語綦詳。查被告
    固曾與張楊銀貞在前揭房屋經營電玩生意，由張楊銀貞向賴
    秀承租該房屋，由被告為租屋之保證人，後來並由張楊銀貞
    授權被告處理該屋使用事宜，被告並於85年11月11日至86年
    5月10日將房屋轉租予李來福，自86年5月11日至86年11月10
    日將房屋轉租予黃堯裕，業據張楊銀貞、李來福、黃堯裕等
    人於原審證述在卷，堪認為真實。惟張楊銀貞向賴秀承租前
    揭房屋之租期係自76年11月起迄87年10止，被告將該房屋轉
    租予李來福、黃堯裕，均係在其有權使用該房屋期間，且出
    租人賴秀並未反對轉租，被告又經張楊銀貞授權處理房屋使
    用事宜，被告將該屋轉租自係有權為之。惟查被告將前揭房
    屋於87年5月5日出租於告訴人童湃綸時，其原有租約之期限
    僅剩五個多月，其竟與童湃綸簽訂二年之租賃契約，而被告
    自承其付給賴秀一年份租金，其中一張50萬元支票於87年2
    月1日退票，其與賴秀商議每月付一萬元利息，利息付到同
    年5月20日，但本金仍無法償還，足證被告與童湃綸簽約時
    已陷於經濟窘迫，告訴人租屋之目的在於營業，必須花費鉅
    款裝潢，並按月支付巨額租金，如非被告隱瞞其非有出租權
    人，童湃綸斷無可能與之簽訂二年期之租賃契約，童湃綸陳
    稱被告未告知其係二房東，應可採信。被告收受告訴人交付
    之訂金3萬元，現金48萬元，12萬元之支票五張，做為押租
    金及半年租金，並未告知賴秀，亦未將之支付於賴秀供做租
    金之用，悉數供被告自行花用，告訴人與之理論，迄未歸還
    亦不與之商議解決之法，顯見被告自始即有詐欺之犯意甚明
    。此外復有收據乙紙，被告與告訴人簽訂之房屋租賃契約一
    紙，前開房屋之建物所有權狀一份，王彥文與童湃綸簽訂之
    租約公證書影本乙份附卷可佐。被告辯稱無詐欺犯行，不足
    採信。本件事證明確，應依法論科。
三、核被告所有，係犯刑法第339條第1項之詐欺取財罪。其先後
    收受告訴人交付之財物，係出於單一之目的為之，為單純一
    罪。原審未能詳查，遽認被告有告知告訴人其為二房東，為
    有權出租之人而為其無罪之判決，自非允洽。檢察官上訴，
    執此指摘原判決不當，為有理由，自應由本院將原判決撤銷
    改判。爰審酌被告前有賭博前科二次，經法院分別判處罰金
    及徒刑，此有本院被告前案紀錄表乙份可按，雖未構成累犯
    ，惟其素行不佳，且本件迄未與告訴人和解賠償損害，暨其
    犯罪之動機、目的、所得等一切情狀，量處有期徒刑肆月。
    被告行為後，刑法第41條業經修正公布施行，修正後之刑法
    第41條第1項前段規定，法定刑為有期徒刑五年以下之罪，
    經宣告六個月以下徒刑者，得宣告易科罰金，此項修正有利
    被告，爰併宣告易科罰金之折算標準以佰元折算壹日。
四、被告經合法傳喚，無正當理由不到庭，爰不待其陳述，逕行
    判決。
據上論斷，應依刑事訴訟法第369條第1項前段、第364條、第299
條第1項前段、第371條，刑法第2條第1項前段、第339條第1項、
第41條第1項前段，罰金罰鍰提高標準條例第1條前段、第2條，
判決如主文。
本案經檢察官蔡薰慧到庭執行職務。
中　　華　　民　　國　　94　　年　　7　　 月　　22　　日
　　　　　　　　　刑事第十五庭審判長法　官　陳榮和
　　　　　　　　　　　　　　　　　  法　官　蔡國在
　　　　　　　　　　　　　　　　　  法　官　張正亞
以上正本證明與原本無異。
不得上訴。
                                    書記官　劉麗芬
中　　華　　民　　國　　94　　年　　7 　　月　　26　　日
附錄：本案論罪科刑法條全文
中華民國刑法第339條第1項
意圖為自己或第3人不法之所有，以不正方法由收費設備取得他
人之物者，處一年以下有期徒刑、拘役或三千元以下罰金。
以前項方法得財產上不法之利益或使第 3 人得之者，亦同。
